臺灣嘉義地方法院刑事裁定
111年度聲字第687號
聲  請  人  
即  受刑人    何再發



上列聲明異議人即受刑人因公共危險案件，對於臺灣嘉義地方檢
察署檢察官執行之指揮（臺灣嘉義地方檢察署111年執字第2238
號）聲明異議，本院裁定如下：
    主  文
聲明異議駁回。
    理  由
一、聲明異議意旨略以：異議人即受刑人何再發（下稱受刑人）
    係因從事建築工地工作，想紓解工作上疲憊，需要飲用保力
    達B液提神，絕不是因為想喝酒才故意去喝保力達B液，受刑
    人承認思慮不周，沒仔細了解酒精濃度是否超標，就騎車回
    家，但受刑人之情形與喝酒後馬上騎車之情形不同，故意程
    度亦有差異，且如果不能易科罰金，必須入監服刑，受刑人
    妻子將與受刑人離婚，導致家庭破裂，懇請准予易科罰金，
    如不得易科罰金，亦請准予易服社會勞動等語。
二、依刑法第41條第1項及刑事訴訟法第457條等規定，得易科罰
    金之案件，法院裁判所諭知者，僅易科罰金折算之標準，至
    准否易科罰金，係由執行檢察官依刑法第41條第1項但書規
    定，審酌受刑人是否有因易科罰金，「難收矯正之效或難以
    維持法秩序」之例外情形，而為決定。而依刑法第41條第4
    項及刑事訴訟法第457條等規定，得易服社會勞動之案件，
    其准否係由執行檢察官依刑法第41條第4項規定，審酌受刑
    人是否有因身心健康之關係，執行顯有困難，或因易服社會
    勞動，「難收矯正之效或難以維持法秩序」之例外情形，而
    為決定。所謂「難收矯正之效」及「難以維持法秩序」，乃
    指執行檢察官依具體個案，經綜合考量犯罪特性、情節及受
    刑人個人特殊事由等事項後，認受刑人確有因不執行所宣告
    之刑，難收矯正之效，或難以維持法秩序者而言（最高法院
    110年度台抗字第1222號、110年度台抗字第1944號裁定意旨
    參照）。
三、經查：
(一)受刑人因於民國111年3月12日上午9時起至9時30分止，在嘉
    義縣梅山鄉外環道路旁某建築工地，飲用含有酒精成分之「
    保力達」後，於同日下午5時許，騎乘普通重型機車上路，
    於同日下午5時20分許為警攔查，所犯刑法第185條之3第1項
    第1款之駕駛動力交通工具而有吐氣所含酒精濃度達每公升
    零點25毫克以上罪，經本院以111年度交易字第116號判處有
    期徒刑6月，併科罰金新臺幣（下同）4萬元，徒刑如易科罰
    金，罰金如易服勞役，均以1,000元折算壹日，於111年7月5
    日確定（下稱本案），有上開判決及臺灣高等法院前案紀錄
    表1份存卷可查。
(二)本案嗣經送臺灣嘉義地方檢察署檢察官執行後，經執行檢察
    官傳喚受刑人於111年8月3日到案執行，並備註「受刑人因
    酒駕次數過多，且已前案給予酒癮治療後易科罰金，可件（
    「見」之誤載）該易科罰金難收其矯正之效，請於傳喚日5
    日前至本署或以書狀陳述無法入監之理由，若無陳述者，於
    傳喚日發監執行」，受刑人於111年8月1日具狀陳述理由，
    聲請易科罰金，如不得易科罰金，聲請易服社會勞動，經臺
    灣嘉義地方檢察署檢察官再次審核後，認受刑人有多次酒後
    駕車之公共危險前科，最近一次於110年間遭查獲，然本件
    又再犯，顯然受刑人並未因易科罰金而矯正其酒駕行為，顯
    現其惡性，輕視國家刑罰及其他用路人之生命、身體、財產
    ，仍認應發監執行等情，有聲請易科罰金案件初步審核表、
    臺灣嘉義地方檢察署刑事執行案件進行單、聲請易科罰金狀
    等存卷可查，則檢察官於審酌受刑人之意見後，否准該受刑
    人得受易科罰金、易服社會勞動等易刑處分聲請，則受刑人
    對此指揮命令聲明異議，於程序上並無不合。
(三)受刑人前曾因：1.酒後駕車並發生車禍、肇事逃逸等，所犯
    不能安全駕駛動力交通工具罪、過失傷害罪、肇事致人傷害
    逃逸罪，經本院以99年度交訴字第89號判處有期徒刑2月、5
    月、7月，應執行有期徒刑11月，受刑人上訴後，經臺灣高
    等法院臺南分院以100年度交上訴字第8號駁回上訴，然諭知
    受刑人緩刑2年確定；2.酒後駕車遭查獲，所犯不能安全駕
    駛動力交通工具罪，經本院以100年度嘉交簡字第144號判處
    有期徒刑3月確定；3.酒後駕車遭查獲，所犯不能安全駕駛
    動力交通工具罪，經本院以105年度嘉交簡字第1610號判處
    有期徒刑2月確定；4.酒後駕車遭查獲，所犯不能安全駕駛
    動力交通工具罪，經本院以108年度嘉交簡字第609號判處有
    期徒刑6月，併科罰金2萬元確定；5.酒後駕車遭查獲，所犯
    不能安全駕駛動力交通工具罪，經本院以110年度嘉交簡字
    第1022號判處有期徒刑6月，併科罰金3萬元確定，有上開判
    決及臺灣高等法院被告前案紀錄表各1份在卷可查，然受刑
    人仍於111年3月12日再犯本案，則臺灣嘉義地方檢察署檢察
    官審酌受刑人上開犯罪類型、再犯可能性等因素後，認為受
    刑人有特別惡性，依職權裁量後，認受刑人非予入監，實難
    收矯正之效，而否准受刑人易科罰金、易服社會勞動之請求
    ，並要求受刑人須入監執行，復具體說明不准受刑人易科罰
    金、易服社會勞動之理由，其對具體個案所為判斷，並無逾
    越法律授權或專斷而違反比例原則等濫用權力之情事，法院
    自應予以尊重。
(四)至於受刑人以上開理由聲明異議：
　1.受刑人先前即曾因飲用保力達藥酒後，駕車上路遭查獲，經
    法院科刑之紀錄，有本院99年度交訴字第89號判決、100年
    度嘉交簡字第144號判決（含臺灣嘉義地方檢察署檢察官100
    年度偵字第418號聲請簡易判決處刑書）、臺灣高等法院臺
    南分院100年度交上訴字第8號判決各1份在卷可參，足認受
    刑人亦知悉保力達藥酒係含酒精成分，則其飲用後更應避免
    駕駛交通工具。
　2.雖受刑人以因其為紓解工作上疲憊，需提神才飲用保力達B
    液提神云云，並檢附保力達B液介紹之網頁資料為證：
　⑴然法院所處罰者並非受刑人飲酒之行為，而係受刑人飲酒後
    仍駕駛動力交通工具之行為，且受刑人曾於110年10月4日上
    午9時許起至10時許止，在工地一邊工作一邊飲用啤酒，於
    同日下午5時許駕車上路，於同日下午5時30分許遭查獲，並
    經本院以110年度嘉交簡字第1022號判處有期徒刑6月，併科
    罰金3萬元確定，有上開判決1份在卷可查，則受刑人經此即
    應知悉縱然其飲酒與駕車之時間差距一段時間，但可能因飲
    酒之數量及濃度，導致其工作結束後駕車離開時，仍有酒精
    濃度超標之情形，而於日後上工時避免飲用酒精，如需提神
    ，則應選擇不含酒精成分之提神飲料或保健食品，如仍使用
    含酒精成分之飲料或物品，亦應選擇以其他方式為交通（例
    如搭乘他人車輛、計程車等），不應再駕駛動力交通工具，
    然受刑人仍未採取上開方式，反而再度酒後駕駛動力交通工
    具。
　⑵況受刑人所檢附之網頁資料，僅列印網頁中保力達B液成分之
    介紹，然於同一網頁後面，仍有加註「本藥品含酒（10%v/v
    ），服用過量，有害健康」、「請勿於工作前及工作中飲用
    。請至藥局、藥房購買」等警語，有本院所列印官網資料1
    份附卷可查，受刑人卻用以做為工作前之提神之用，顯然無
    視廠商警告，更不能持以做為其飲用保力達B液後駕車之正
    當理由。
　3.參以受刑人於本件前，本院108年度嘉交簡字第609號判決、
    110年度嘉交簡字第1022號均僅判處受刑人有期徒刑6月，併
    科罰金2萬元或3萬元，即已給受刑人易科罰金之機會，希望
    受刑人能夠記取教訓，避免再犯，然受刑人仍未受到警惕，
    一再挑戰司法對於禁止酒後駕車上路之底線，則縱然其因入
    監服刑，可能導致妻子與其離婚，家庭破裂，亦屬其自身行
    為所導致，不能做為檢察官否准易科罰金、易服社會勞動之
    因素。
四、綜上所述，檢察官審酌受刑人前案犯罪類型與本件相同、再
    犯可能性等因素後，認為受刑人有特別惡性，依職權裁量後
    ，認受刑人非予入監，實難收矯正之效或難以維持法秩序，
    而否准許受刑人易科罰金、易服社會勞動，須入監執行，其
    裁量並無不當。受刑人仍執上開理由，請求本院撤銷檢察官
    上開指揮命令，為無理由，應予駁回。
五、依刑事訴訟法第486條，裁定如主文。
中　　華　　民　　國　　111 　年　　8 　　月　　23　　日
                  刑事第一庭    法　官  吳育汝
上列正本證明與原本無異。
如不服本裁定，應於裁定送達後5日內向本院提出抗告狀（應附
繕本）。　　　　　　　　　　
中　　華　　民　　國　　111 　年　　8 　　月　　23　　日
                                書記官  黃士祐